【裁判字號】    98,訴,778
【裁判日期】    981230
【裁判案由】    違反槍砲彈藥刀械管制條例等
【裁判全文】
臺灣屏東地方法院刑事判決               98年度訴字第778號
公  訴  人  臺灣屏東地方法院檢察署檢察官
被      告  甲○○
指定辯護人  本院公設辯護人丙○○
上列被告因違反槍砲彈藥刀械管制條例等案件，經檢察官提起公
訴（98年度偵字第821 號）本院判決如下：
    主  文
方士杰未經許可，持有可發射金屬具有殺傷力之槍枝，處有期徒
刑參年，併科罰金新臺幣伍萬元，罰金如易服勞役，以新臺幣壹
仟元折算壹日；扣案土製長槍（槍枝管制編號：0000000
000號）壹支、鋼珠壹瓶、BB彈壹瓶、黑色火藥壹瓶、碎鐵壹
包、底火拾顆、火藥藥引壹張均沒收。又犯攜帶兇器竊盜罪，處
有期徒刑捌月，扣案十字型螺絲起子壹支沒收。又犯攜帶兇器竊
盜罪，處有期徒刑拾月，扣案十字型螺絲起子壹支沒收。應執行
有期徒刑參年拾月，併科罰金新臺幣伍萬元，罰金如易服勞役以
新臺幣壹仟元折算壹日，扣案十字型螺絲起子壹支、土製長槍（
槍枝管制編號：0000000000號）壹支、黑色火藥壹瓶
、鋼珠壹瓶、BB彈壹瓶、碎鐵壹包、底火拾顆、火藥藥引壹張均
沒收。
    事  實
一、方世傑明知非原住民，且未經主管機關許可，不得持有具殺
    傷力之土製獵槍，竟基於持有之犯意，於民國90年間，在屏
    東縣三地門鄉○○○路旁，以新臺幣8000元之價格，向姓名
    、年籍不詳之原住民男子購買具殺傷力之土製長槍1 支（槍
    枝管制編號為0000000000號）及鋼珠1 瓶、BB彈1 瓶、黑色
    火藥1 瓶、碎鐵1 包、底火10顆火藥、藥引1 張等物。又意
    圖為自己不法之所有，於(一)98年1 月8 日晚間10時許，以足
    供凶器使用之十字型螺絲起子1 支，在屏東市○○○路66巷
    1 號前，竊取吳念貞所有並停放於該處之車號CR6-722 號機
    車。得手後，將車牌及引擎拆下，再將車身贈與不詳友人。
    (二)98年1 月9 日凌晨3 時許，在屏東縣麟洛鄉○○村○○路
    316 號前，以前述相同手法，竊取乙○○所有並停放於該處
    之車號M7E-807 號機車。得手後，供作自己代步工具使用。
    嗣於98年1 月22日上午10時許，其騎乘前述竊得之M7E-807
    號機車（已將車牌改懸掛其所有之3JE-332 號車牌）在屏東
    縣內埔鄉○○路412 號前為警當場逮捕，並扣得機車1 部、
    十字型螺絲起子1 支，並於同日中午12時許，由其帶同警方
    至屏東市○○里○○○路217 號再扣得前述CR6-722 號機車
    之車牌、引擎及土製獵槍1 支。
二、案經屏東縣政府警察局里港分局報請臺灣屏東地方法院檢察
    署檢察官偵查起訴。
    理  由
壹、證據能力方面：
一、按被告以外之人於審判外之言詞或書面陳述，除法律有規定
    者外，不得作為證據；法院或檢察官得囑託醫院、學校或其
    他相當之機關、團體為鑑定，或審查他人之鑑定，並準用第
    203 條至第206 條之1 之規定；其須以言詞報告或說明時，
    得命實施鑑定或審查之人為之，刑事訴訟法第159 條第1 項
    、第208 條第1 項分別定有明文。是法院或檢察官依刑事訴
    訟法第208 條第1 項之規定，囑託鑑定機關所出具之鑑定報
    告，屬刑事訴訟法第206 條第1 項之鑑定報告，應為上開傳
    聞法則之例外，另囑託包括檢察官直接囑託及概括指定而由
    警察機關逕送鑑定之情形。是本院依職權函送法務部調查局
    之鑑定通知書（98年10月27日該局調科參字第09800534600
    號鑑定通知書，見本院卷第39-44 頁），及屏東縣政府警察
    局里港分局於本案偵查中，受檢察官概括指定而由警察機關
    逕送鑑定所為之槍彈鑑定書（內政部警政署刑事警察局98年
    2 月24日刑鑑字第0980015337號鑑驗書，見偵卷第11-12 頁
    ），依前揭說明自均有證據能力。
二、按被告以外之人於審判外之陳述，雖不符前4 條之規定，而
    經當事人於審判程序同意作為證據，法院審酌該言詞陳述或
    書面陳述作成時之情況，認為適當者，亦得為證據。當事人
    、代理人或辯護人於法院調查證據時，有第159 條第1 項不
    得為證據之情形，而未於言詞辯論終結前聲明異議者，視為
    有前項之同意，刑事訴訟法第159 條之5 定有明文。查本判
    決下列所引用之警察職務報告、刑事案件報告書等，雖屬傳
    聞證據，惟被告及辯護人、檢察官於審判期日，對本案之全
    部證據之證據能力均不爭執，於審判期日就本院所調查之證
    據均未主張有刑事訴訟法第159 條不得為證據之情形，且均
    表示「沒有意見」，本院審酌該等證據作成時，亦無不適當
    之處，依前開規定，均有證據能力，合先敘明。
貳、實體方面：
一、上開犯罪事實，業據被告甲○○坦承不諱，核與被害人吳念
    貞、乙○○於警詢中之證述大致相符，並有屏東縣政府警察
    局里港分局偵查報告（參見警卷第2-3 頁）、屏東縣政府警
    察局里港分局刑事案件報告書（參見偵卷第1 頁至第2 頁）
    所載查獲經過在卷足稽，以及被告持有之土製長槍1 支（槍
    枝管制編號：0000000000號）、鋼珠1 瓶、BB彈1 瓶、黑色
    火藥1 瓶、碎鐵1 包、底火10顆、火藥藥引1 張、十字型螺
    絲起子1 支等物扣案可證。另被告上開竊得之車牌號碼CR6-
    722 號重型機車之車牌與引擎，以及M7E-807 號重型機車1
    輛，均業經分別發還原所有人，此有贓物認領保管單各1 紙
    附卷可參。又上開土製長槍經送內政部警政署刑事警察局以
    檢視法、性能檢驗法鑑驗，結果略以：……擊發功能正常，
    可供擊發口徑0.27吋建築工業用彈（作為發射動力），用以
    發射彈丸使用，認具殺傷力；經送法務部調查局以動能測試
    法鑑驗，結果略以：……經機械操作，認其扳機與撞鐵之連
    結結構由於過度使用而呈鬆弛不能正常作用，惟於槍機開啟
    彈膛裝藥（或同時裝填發射物）完成後，可以施力反扣扳機
    方式使扳機與撞鐵連結令撞鐵位於暫定待發狀態，由拉柄牽
    引槍機往前閉鎖彈膛，再令釋放反扣之扳機藉張力彈簧彈射
    撞鐵前擊令底火爆發或具彈頭子彈發射，槍枝撞鐵力道足，
    槍枝整體機械性能尚可。……經另取適合送鑑槍枝發射使用
    直徑約7mm （重1.39g ）鋼珠、洗得釘各1 顆，按前述機械
    操作方式裝填於前述送鑑槍枝藉洗得釘爆發力道推動鋼珠發
    射，能擊發，以彈速測定儀於槍口前方1 公尺處測得發射彈
    丸（鋼珠）速度為每秒208.866 公尺，經換算發射之彈丸（
    直徑7mm 、彈丸重1.39公克）單位面積動能約78.7 83 焦耳
    ／平方公分。……前述送鑑槍枝經由前述實際打擊底火發射
    彈丸（鋼珠）方式展現其機械性能及威力，經檢視其射后整
    體結構及性能無異狀，依其材質、結構強度及槍枝整體機械
    性能現狀，認其能夠打擊底火並能發射適合其使用於近距離
    具殺傷力之土造子彈等情，有前揭內政部警政署刑事警察局
    槍彈鑑定書及法務部調查局鑑定通知書各1 份附卷可查，可
    見扣案土製長槍確有殺傷力無訛。綜上，足徵被告之自白與
    事實相符，堪予採信，從而本件事證明確，被告犯行洵足認
    定，應依法論科。
二、按刑法第321 條第1 項第3 款之攜帶兇器竊盜罪，係以行為
    人攜帶兇器為其加重條件，此所謂兇器，其種類並無限制，
    凡客觀上足以對人之生命、身體、安全構成威脅，具有危險
    性之物品均屬之，且只需行竊時攜帶此具有危險性之兇器為
    已足，並不以攜帶之初有行兇意圖為必要。查被告為本件竊
    盜犯行時所使用之十字型螺絲起子1 支，係金屬材質製成、
    質地堅硬，前端尖銳，於客觀上具有危險性，且對人之生命
    、身體構成威脅，足供兇器使用，自屬兇器無疑。故核被告
    所為，分別係犯槍砲彈藥刀械管制條例第8 條第4 項之非法
    持有可發射金屬具有殺傷力之槍枝罪及2 次攜帶兇器竊盜罪
    。爰審酌被告並無前科，素行尚可，有臺灣高等法院被告前
    案紀錄表、刑案資料查註紀錄表各1 份在卷可考，然其法治
    觀念不足，竟購買管制槍枝，其持有之上開槍枝殺傷力高達
    78.783焦耳／平方公分，已遠逾可穿透人體皮肉層之標準（
    即20焦耳／平方公分），可見殺傷力強大；再具有殺傷力之
    槍枝嚴重影響社會治安，被告率然擁槍持之，極可能由此釀
    成他人生命、身體、安全之威脅，幸而員警即時查獲，是其
    犯行確屬不該，又其年富力強，身體健全卻不循正當途徑獲
    取所需，隨意竊取他人物品，欠缺對他人財產權之尊重，實
    不宜寬貸；惟念及被告犯後被訴違反槍砲彈藥刀械管制條例
    之重罪及加重竊盜等罪，仍始終承認犯行、坦然面對司法，
    顯具悔意等一切情狀，各量處如主文所示之刑，並就罰金刑
    部分諭知易服勞役之折算標準，以示懲儆。至扣案土製長槍
    1 支（槍枝管制編號：0000000000號）、黑色火藥1 瓶，因
    屬違禁物，應依刑法第38條第1 項第1 款宣告沒收。其餘扣
    案鋼珠1 瓶、BB彈1 瓶、碎鐵1 包、底火10顆、火藥藥引1
    張等物，均為被告所有，並作為搭配槍枝射擊使用而同時購
    得（見偵卷第6 頁），參以扣案獵槍殺傷力之最終實現，仍
    需裝置相關配件及彈丸於其上，以使該土製長槍發揮其機械
    功能，賦予適用之彈丸足以穿透人體皮肉層之動能，足見扣
    案上開物品與被告所犯持有獵槍罪之間具有密切關聯性，自
    屬供犯本罪所用之物，應依刑法第38條第1 項第2 款規定宣
    告沒收（臺灣高等法院98年上訴字第999 號判決意旨參照）
    。至扣案之十字型螺絲起子1 支，係供被告犯攜帶兇器竊盜
    罪所用之物，並為被告所有，業據其供明在卷，爰依刑法第
    38條第1 項第2 款、第3 項宣告沒收之。
據上論斷，應依刑事訴訟法第299 條第1 項前段，槍砲彈藥刀械
管制條例第8 條第4 項，刑法第11條前段、第42條第3 項、第38
條第1 項第1 款、第2 款、刑法第321 條第1 項第3 款、第51條
第5款、第9款，判決如主文。
本案經檢察官曾士哲到庭執行職務
中    華    民    國    98    年    12    月    30    日
                  刑事第四庭    審判長法  官  莊鎮遠
                                      法  官  蔡玉雪
                                      法  官  李謀榮
以上正本證明與原本無異。
如不服本判決應於收受判決後10日內向本院提出上訴書狀，並
應敘述具體理由；其未敘述上訴理由者，應於上訴期間屆滿後
20日內向本院補提理由書（均須按他造當事人之人數附繕本）
「切勿逕送上級法院」。
中    華    民    國    98    年    12    月    30    日
                                      書記官  蔡進吉
附錄本判決論罪科刑法條：
槍砲彈藥刀械管制條例第8條第4項：
未經許可，持有、寄藏或意圖販賣而陳列第1 項所列槍枝者，處
3 年以上10年以下有期徒刑，併科新臺幣700 萬元以下罰金。
中華民國刑法第321 條第1 項
犯竊盜罪而有左列情形之一者，處 6 月以上、 5 年以下有期徒
刑：
一、於夜間侵入住宅或有人居住之建築物、船艦或隱匿其內而犯
    之者。
二、毀越門扇、牆垣或其他安全設備而犯之者。
三、攜帶兇器而犯之者。
四、結夥3 人以上而犯之者。
五、乘火災、水災或其他災害之際而犯之者。
六、在車站或埠頭而犯之者。
前項之未遂犯罰之。

司法院資訊處製作；財團法人民間司法改革基金會備份。
